【裁判字號】    95,交上訴,63
【裁判日期】    950824
【裁判案由】    公共危險
【裁判全文】
臺灣高等法院刑事判決                95年度交上訴字第63號
上  訴  人  臺灣士林地方法院檢察署檢察官
被      告  乙○○
選任辯護人  李振生律師
上列上訴人因被告公共危險案件，不服臺灣士林地方法院94年度
交簡上字第93號，中華民國95年4月12日第一審判決(起訴案號：
臺灣士林地方法院檢察署94年度偵字第5614號），提起上訴，本
院判決如下：
    主  文
上訴駁回。
    理  由
一、檢察官聲請簡易判決處刑意旨略以：被告乙○○於民國（下
    同）94年2月20日20時10分許，騎乘車牌號碼AMN-193號重型
    機車，沿臺北市○○區○○路由南往北方向行駛，行經內湖
    區○○路○段221號前，本應注意車前狀況，且依當時情況，
    亦無不能注意之情事，竟疏未注意，不慎撞擊正欲穿越成功
    路而行走在斑馬線之甲○○，致其受有頭部外傷、下巴撕裂
    傷、下顎左方第2 小臼齒牙冠斷裂及上顎右側門齒冠斷裂、
    左臉頰及右小腿、右手肘鈍挫傷、右臉頰擦傷等傷害（過失
    傷害部分未據告訴）。詎被告明知已駕車肇事使人受傷，竟
    未留在現場對傷患為必要之救護及留下聯絡方式，即逕行駕
    車離去。嗣經被害人甲○○記下肇事機車車號交由員警始循
    線查獲。因認被告涉有刑法第185條之4公共危險罪嫌。
二、按犯罪事實應依證據認定之，無證據不得認定犯罪事實，刑
    事訴訟法第154條第2項定有明文。又認定不利於被告之事實
    ，須依積極證據，苟積極證據不足為不利於被告事實之認定
    時，即應為有利於被告之認定，更不必有何有利之證據；且
    刑事訴訟法上所謂認定犯罪事實之積極證據，係指適合於被
    告犯罪事實之認定之積極證據而言，雖不以直接證據為限，
    間接證據亦包括在內，然而無論直接或間接證據，其為訴訟
    上之證明，須於通常一般之人均不致有所懷疑，而得確信其
    為真實之程度者，始得據為有罪之認定，倘其證明尚未達到
    此一程度，而有合理之懷疑存在時，自不能以推測或擬制之
    方法，以為有罪裁判之基礎，最高法院29年度上字第3105號
    、30年度上字第816 號、40年度台上字第86號、76年度台上
    字第4986號判例可資參照。
三、公訴人認被告犯刑法第185條之4公共危險罪嫌，無非以被告
    對於上揭時間、地點肇事，致被害人甲○○受傷之事實供認
    不諱，以及被告應已知被害人受傷之事實，但未留下任何聯
    絡方式，即逕行駛離現場，嗣經被害人記下車號始循線查知
    之事實，業經被害人指述在卷，資為依據。
四、惟訊據被告堅決否認有肇事逃逸之犯行，辯稱：「車禍發生
    時，我有留在現場，我並未逃逸」、「撞到甲○○後我本要
    下車，但未及下車就遭被害人之男友雷智成打1 拳，我嚇到
    了，我坐在機車上，我不敢有其他舉動。」、「甲○○在雷
    先生攙扶下離開」、「告訴人與其男友從我左側走過來，走
    到我車子左後方就停在該處，雷先生跟我說要抄下車牌，所
    以我知道他們在記車號，他們準備橫越道路要去開車時我才
    離開」、「我非常確定甲○○及雷智成有記下我的車號」、
    「他們要離開現場，我如果仍在該處，我不知道可作何事」
    等語。
五、經查：
  (1)、按刑法第185之4條所謂駕駛動力交通工具肇事，致人死傷
      而逃逸，係指駕駛動力交通工具者明知肇事致人死傷仍逃
      離，不知去向而言，故犯罪之構成，不但須行為人具備肇
      事後逃逸之客觀事實，且行為人主觀上尚須具備肇事之認
      識以及逃逸以避免追究責任之意思，始告成立。
  (2)、證人即被害人甲○○於原審審理時結證稱：「（你被撞倒
      後，你男友有無打被告？）有，他只有打一下」、「（你
      起身後，被告在現場？）是，他停在該處，但未下車。」
      「（你們離開後，被告方離去？）我們等紅綠燈準備過馬
      路到停車場，被告就騎車離去。」、「我男友沒有與被告
      說話」、「（為何你與男友未向被告理論？）因當時我很
      痛，急著去醫院，沒有想那麼多。」、「（你與你男友是
      否因違規而自認有錯，所以沒有與被告理論？）當時我不
      知道我們違規」等語，核與現場目擊證人雷智成結證所稱
      ：「（甲○○遭撞後你如何反應？）很生氣，過去打被告
      1 拳，後來就去扶起甲○○。」、「我打被告左側脖子位
      置處。」、「（被告自始自終都未離開機車？）是」、「
      扶起甲○○要去醫院，開始穿越馬路沒幾步，被告就離開
      。」、「（為何你看到甲○○受傷而不向被告理論？）當
      時沒有想到，」等語相吻合。
      從而，被告所辯，其於肇事後並無逃逸或規避救護行為，
      以及被害人業由其男友扶起就醫等情，洵有依據，足以採
      信。
  (3)、其次，被害人甲○○證稱：「我們走到後面，我向男友說
      要記下車號，我與男友就將車號記下來，之後我們就到醫
      院」；證人雷智成亦證稱：「我要離開時，甲○○提醒我
      抄下車牌，我用眼睛看，記下來。」「（甲○○要你抄下
      車號時，當時你們的位置為何？距離？）在被告斜後方，
      距離約是2、3步」「（甲○○要你抄下車號，以多大音量
      說？）一般正常音量。」。
      從而，按被告與被害人及其男友僅2、3步距離，被害人既
      以一般正常音量囑其男友記下被告機車號碼，且兩人係從
      被告身旁走過，則被告所辯「非常確定甲○○及雷智成有
      記下我的車號」應可採信。是以，被告於確定被害人已記
      下其機車車號，若欲追究，不虞無方之後，被告始離去現
      場，主觀上即無可認有逃逸之意思。
  (4)、綜上，被告本件駕駛機車肇事，但迨被害人之男友記下被
      告車號、纔扶被害人就醫後，始行離開現場之行為，核不
      該當前開刑法第185之4條肇事後逃逸罪。
六、原審諭知被告無罪之判決，并無違誤。公訴人上訴意旨雖以
    ，本件肇事地點為一道路交叉口，車水馬龍，縱被害人曾囑
    咐其男友記下車號，被告未必能夠聽聞，竟然未加聞問，撒
    手不管，騎車離去，即已構成肇事後逃逸罪；又被告未加救
    護，亦未主動留下可資聯絡之方式，即騎車離去，更應構成
    肇事後逃逸罪云云。惟查被告係59年12月8 日出生，案發時
    ，年僅35，正耳聰目明，對於相隔2、3步距離之被害人說話
    ，縱在車水馬龍之處，衡情應不生障礙；又被告在尚未下車
    即飽受被害人男友1 拳之狀況下，豈能下車作何處置而滋生
    事端？被害人男友於施展拳頭之後，旋即扶起被害人就醫，
    豈有被告插手救護之餘地？是故，公訴人之上訴，為無理由
    ，應予駁回。
據上論斷，應依刑事訴訟法第368條，判決如主文。
本案經檢察官鄭富銘到庭執行職務。
中    華    民    國    95    年    8     月    24    日
                  刑事第一庭    審判長法  官  蔡長溪
                                      法  官  陳春秋
                                      法  官  陳祐治
以上正本證明與原本無異。
檢察官如不服本判決，應於收受送達後十日內向本院提出上訴書
狀，其未敘述上訴之理由者並得於提起上訴後十日內向本院補提
理由書（均須按他造當事人之人數附繕本）。
被告不得上訴。
                                      書記官  蔡慧娟
中    華    民    國    95    年    8     月    24    日


司法院資訊處製作；財團法人民間司法改革基金會備份。
